【裁判字號】    99,抗,283
【裁判日期】    990721
【裁判案由】    聲明異議
【裁判全文】
臺灣高等法院臺中分院民事裁定  99年度抗字第283號
抗告人  乙○○
相對人  甲○○
抗告人因與相對人等間聲明異議事件，對於中華民國99年5月10
日臺灣臺中地方法院99年執事聲字第65號裁定提起抗告，本院裁
定如下：
    主  文
抗告駁回。
抗告程序費用由抗告人負擔。
      理  由
一、本件抗告意旨略以：
（一）本件相對人自稱房子是由其購買而提起遷讓房屋事件，於
      民國（下同）94年9月30日第一審法院判決相對人敗訴，
      相對人不服提起上訴，本院於95年1月11日判決相對人之
      上訴駁回，是抗告人與相對人兩造間系爭房屋成立借名登
      記契約確定為抗告人所有，為真正權利人，並有管理、使
      用及處分權，此觀本院99年度上易字第21號判決書第4頁
      第4至6行可知，有該本院99年度上易字第21號判決書附卷
      可稽。
（二）相對人並於當庭表示願將房屋返還抗告人，且表示所繳房
      貸，均不再追究，見本院99年度上易字第21號判決書第3
      頁第9至16行。
（三）相對人自93年就未再繳貸款，而於94年4月遭土銀拍賣，
      拍賣當日由相對人繳款撤銷拍賣。
（四）相對人於本院99年度上易字第21號所有權移轉登記事件中
      曾要求抗告人應將相對人所宣稱新台幣（下同）82萬8千
      元返還方移轉登記給本人，但於99年2月3日判決無條件所
      有權移轉登記給予抗告人確定，相對人之同時履行抗辯權
      或不安抗辯權未獲法庭准許。
（五）相對人宣稱其共繳82萬8千元房貸，均非事實，於94年訴
      字第1714號判決書中中曾說房貸前5、6個月不是她繳的，
      因此而相矛盾，求廢棄原裁定。
二、經查：兩造就門牌號碼「臺中市○○路○段152號2樓」房屋
    及其坐落基地（下稱系爭標的）所生爭議，業經本院99年上
    易字第21號判決就系爭標的之所有權歸屬一節認定如下，「
    查甲○○曾以系爭房地為其所有，現由乙○○占有使用中為
    由，而依民法第767條物上請求權，訴請乙○○將系爭房屋
    騰空交還甲○○，經本院94年度上易字第433號判決確定在
    案（以下稱前案）‧‧‧嗣經前案採認甲○○之當庭自認內
    容，認定系爭房地乃借名登記於甲○○名下，實際屬乙○○
    所有，乙○○始為系爭房地之真正權利人，並有管理、使用
    及處分權，有權占有使用系爭房地而駁回甲○○於前案請求
    乙○○交還系爭房地之請求，業經本院依職權調閱前案卷宗
    查明無訛，並有本院94年度上易字第433號判決一份在卷可
    稽（原審卷第11至14頁）‧‧‧而成立借名契約已如上述，
    則乙○○ 既已將終止借名契約之意思表示以台中市○○路
    郵局第358號存證信函送達甲○○，有存證信函影本一份在
    卷（本院卷第38頁），並經甲○○訴訟代理人陳明確已收受
    （本院卷第44頁背面），應認兩造間之就系爭房地之借名契
    約業已合法終止」等語，此觀本院99年度上易字第21號判決
    理由自明，可知兩造就系爭標的確有借名登記之契約，並業
    已合法終止，故本件相對人應辦理系爭標的之移轉登記予本
    件抗告人。惟本院99年度上易字第21號判決理由亦載明：「
    甲○○主張購買系爭房地之貸款金額共計為315萬元，其中
    向土地銀行貸款270萬元、向慶豐銀行貸款45萬元，而甲○
    ○迄今已繳交貸款本金及利息共計828,000元等情，乙○○
    並不爭執，此有乙○○於本院98年9月25日言詞辯論時所述
    『…被上訴人答辯狀內的金額數字是對的，…』等語（原審
    卷第46頁背面），且乙○○於前案亦不爭執（前案本院卷第
    24頁）。然查縱被上訴人確曾因系爭房地之貸款而繳交本金
    及利息予債權人銀行，然此與終止借名契約後甲○○所負移
    轉登記系爭房地所有權之義務並無對待給付之關係，是以甲
    ○○就其繳交本金及利息部分主張同時履行抗辯權或不安抗
    辯權，即無理由，不應准許。」等語，查：上述確定判決理
    由認定本件相對人主張其對本件抗告人具有828,000元之債
    權，是相對人已就假扣押之請求釋明。次查：本件抗告人所
    有之系爭標的因遭強制執行拍賣後，尚有餘款1,051,066元
    可供領取，此有98年司執字第44492號分配表附卷可查，是
    依本件抗告人之系爭標的業經強制執行拍賣完畢，則本件相
    對人就其假扣押之原因即日後有不能強制執行或甚難執行之
    虞情形，已提出可使法院信其之主張為真實之證據，已足使
    法院形成日後恐有不能強制執行之虞之概然心證，堪認相對
    人已盡釋明之義務，而非釋明有所不足。又釋明僅須使法院
    信其主張為大概真實即可。是應認本件相對人於聲請假扣押
    時，就假扣押之請求及原因已盡釋明之責。縱有前開所謂釋
    明不足，則本件相對人已提出擔保金274,000供擔保以代釋
    明不足，有提存書附於假扣押聲請卷可證，原法院民事執行
    處司法事務官准許假扣押之處分，自無不當。抗告人異議及
    抗告意旨否認兩造間之債權債務，既與上述確定判決理由之
    認定有違，應予駁回之，且其餘所陳均屬實體上法律關係之
    爭執，尚非抗告法院所得審究。抗告人仍執陳詞，指摘原裁
    定不當，聲明廢棄，為無理由。
三、據上論結，本件抗告為無理由，依民事第495條之1第1項、
    第449條第1項、第95條、第78條，裁定如主文。
中    華    民    國    99    年    7     月    21    日
                民事第二庭    審判長法  官  邱森樟
                                    法  官  謝說容
                                    法  官  蔡秉宸
以上正本係照原本作成。
不得再抗告。
                                    書記官  洪麗華
中    華    民    國    99    年    7     月    21    日
                                                      Ｓ

司法院資訊處製作；財團法人民間司法改革基金會備份。
